【裁判字號】    89,交易,727
【裁判日期】    900327
【裁判案由】    過失致死
【裁判全文】
臺灣高雄地方法院刑事判決                        八十九年度交易字第七二七號
    公  訴  人  臺灣高雄地方法院檢察署檢察官
    被      告  丁○○
右列被告因過失致死案件，經檢察官提起公訴（八十九年度偵字第四六○○號、第一
三九○六號），本院判決如左：
    主  文
丁○○因過失致人於死，處有期徒刑捌月。
    事  實
一、丁○○考領有普通小客車駕駛執照，於民國八十九年二月二十日上午，駕駛車牌
    號碼Ｓ六─九八四○號自小客車搭載友人甲○○，沿高雄縣路竹鄉○○○路旁之
    長興路（起訴書誤繕為延平路）由南往北方向行駛，於同日上午七時許，途經長
    興路與中學路十二巷之無號誌交岔路口時，本應注意行車速度應依標誌規定，及
    汽車駕駛人在行近無號誌交岔路口前應減速慢行，作隨時停車之準備，且應隨時
    注意車前狀況，並採取必要之安全措施，以避免危險之發生，而當時天氣晴朗，
    日間自然光線，視距良好，道路舖有柏油，路況正常，並無障礙物或其他缺陷，
    且依其智識、能力亦無不能注意之情事，詎於行經前揭無號誌交岔路口時，竟疏
    未注意減速慢行，在速限四十公里路段，猶貿然以時速約四十至五十公里之速度
    行駛，適有亦疏未注意行至無號誌交岔路口，支線道車應讓幹線道車先行且未配
    戴安全帽之陳梅，騎乘車牌號碼八五二─九三七○號輕型機車，沿中學路十二巷
    由西往東行駛至該處，丁○○又疏未察覺陳梅騎乘機車自其左側行駛而來，即貿
    然通過前開路口，致其駕駛之自小客車左前側車身與陳梅騎乘之輕型機車擦撞，
    並使陳梅彈起先撞及自小客車左側擋風玻璃後，再彈出摔落地面，因而受有臉面
    擦挫傷、左胸擦挫傷、左上臂擦挫傷、腦挫傷及顱內出血之傷害，雖送醫急救，
    仍於同日下午三時四十分許，傷重不治死亡。丁○○於肇事後，未被有偵查犯罪
    權限之機關發現前，即主動向前往現場處理之高雄縣警察局湖內分局路竹分駐所
    警員戊○○坦承肇事，並接受本院裁判。
二、案經陳梅配偶乙○訴由高雄縣警察局湖內分局報告及臺灣高雄地方法院檢察署檢
    察官偵查起訴。
    理  由
一、訊據被告丁○○，對於在右揭時、地，駕駛自小客車，以時速四十至五十公里之
    速度行至上開無號誌路口，因未看見被害人陳梅騎乘機車自其左側行駛而來，致
    其自小客車左前側車身與與被害人陳梅騎乘之機車擦撞，使陳梅於遭受撞擊後，
    因而受有前開傷害，雖經送醫急救，仍於同日下午三時四十分許，傷重不治死亡
    之事實，坦承不諱，核與證人甲○○於本院審理中具結證稱：當時伊坐在右前座
    ，被告車速不是很快約有六、七十公里，因該處沒有建築物擋住視線，所以在未
    撞到之前即未到路口之前，伊就看到被害人騎很快從左手邊過來撞上自小客車駕
    駛座處等語（參本院九十年三月十三日審理筆錄），大致相符，並有卷附道路交
    通事故調查報告表一份、肇事現場照片及車損照片九張附在相驗卷可資佐證；再
    依前揭道路交通事故調查報告表記載，被告駕駛之自小客車左右輪煞車痕分別長
    達十三公尺與九˙九公尺，經換算「一般公路汽車煞車距離、行車速度對照表」
    ，可知被告當時行車時速高達四十公里至五十公里，足見被告上開自白，與事實
    相符，應堪採信。
二、按行車速度應依標誌，不得超速行駛；且汽車駕駛人在行近無號誌交岔路口前應
    減速慢行，作隨時停車之準備；並應注意車前狀況，隨時採取必要之安全措施，
    道路交通安全規則第九十三條第一項本文、第四款及第九十四條第三項分別定有
    明文。被告丁○○既考領有普通小型車駕駛執照，前揭規定自應知悉，且亦為其
    應注意並能注意之義務，則其駕車行經上開無號誌交叉路口，理應注意不得超速
    行駛，且應減速慢行，並注意車前狀況；而長興路訴限四十公里，車禍發生當時
    天氣晴朗，日間自然光線，視距良好，道路舖有柏油，路況正常，並無障礙物或
    其他缺陷，此有前揭道路交通事故調查報告表、肇事現場照片在卷可憑，且依被
    告之智識、能力等情，亦無不能注意之情事，詎被告於行經前揭無號誌交叉路口
    ，竟疏未注意減速慢行，作隨時停車之準備，在速限四十公里路段，猶以時速約
    四十至五十公里之速度疾駛，又疏未注意車前狀況，因而未適時發現被害人陳梅
    騎乘之機車自其左方行駛而至，並採取適當、必要之安全措施，致生本件車禍，
    被告之駕駛行有過失，灼然至明。又按汽車（依道路交通安全規則第二條第一款
    、第三條第六款規定，機車係屬道路交通管理處罰條例及該條例第九十二條授權
    制定之道路交通安全規則所規定之「汽車」之一種）駕駛人行至無號誌交岔路口
    ，支線道車應讓幹線道車先行，道路交通安全規則第一百零二條第一項第二款定
    有明文。而本件車禍發生時，被害人騎乘機車沿中學路十二巷之支線道欲穿越長
    興街幹線道向東直行，在上開無號誌交岔路口，被害人所騎乘之機車正面撞及被
    告所駕駛之自小客車左前側車身，而非被告欄腰撞及被害人所騎乘之機車，此有
    卷附道路交通事故調查報告表及肇事現場照片、車損照片可稽，顯見被害人騎乘
    機車行至上開交岔路口時，疏未讓幹道線之自小客車先行，即貿然前行而致生車
    禍，被害人之駕駛行為亦有過失，至為顯然。再被害人騎乘機車疏未注意配戴安
    全帽，業經證人甲○○於本院審理中結證稱：當時伊坐在被告自小客車之右前座
    ，還沒到路口前，就看到被害人未戴安全帽騎機車從左邊行駛而來等語（見本院
    九十年三月十三日訊問筆錄），核與證人戊○○警員證稱未在現場找到安全帽等
    語（見本院八十九年十月二十四日訊問筆錄）大致相符，並為前開道路交通事故
    調查報告表載明，顯見被害人於車禍發生當時並未配戴安全帽。雖證人丙○○於
    本院調查中證稱於車禍發生前即早上七點多時，曾與被害人擦身而過，看見被害
    人有戴安全帽，及告訴人陳稱在車禍現場有找到安全帽云云；惟查本件車禍係發
    生在早上六時近七時許，而非早上七點多，且證人丙○○自承並未與被害人打招
    呼，是證人丙○○所遇見之人是否為被害人已非無疑，況告訴人亦無法提出被害
    人之安全帽以供本院查證，是渠等所述顯無足取信，從而被害人疏未配戴安全帽
    ，就本件車禍之擴大與有過失。惟被害人之上開過失，仍不得解免被告過失罪責
    ，附此敘明。又被害人確因本件車禍致腦挫傷、顱內出血不治死亡之事實，亦經
    臺灣高雄地方法院檢察署檢察官督同法醫師相驗明確，製有相驗屍體證明書、驗
    斷書及勘驗筆錄在卷可憑，是被告之過失犯行與被害人之死亡間，顯有相當因果
    關係。本件罪證已臻明確，被告過失致人於死犯行，洵堪認定。
三、核被告所為，係犯刑法第二百七十六條第一項之普通過失致人於死罪。而被告於
    肇事後，犯罪未被發覺前，即主動向前往現場處理之高雄縣警察局湖內分局路竹
    分駐所警員戊○○坦承肇事，業經證人戊○○證述在卷，嗣並接受本院裁判，合
    乎自首之要件，應依刑法第六十二條前段規定，減輕其刑。爰審酌被告駕車行經
    無號誌路口未減速慢行，致撞及被害人而肇事，雖犯後坦承犯行，態度尚稱良好
    ，惟迄今尚未賠償被害人家屬所受損害，及被害人陳梅就本件車禍之發生亦有上
    開過失等一切情狀，量處如主文所示之刑，以玆懲戒。
據上論斷，應依刑事訴訟法第二百九十九條第一項前段，刑法第二百七十六條第一項
、第六十二條前段，罰金罰鍰提高標準條例第一條前段，判決如主文。
中      華      民      國    九十      年      三      月    二十七    日
                                  臺灣高雄地方法院交通法庭
                                      法  官  廖 純 卿
右正本證明與原本無異。
如不服本判決，應於判決送達後十日內，向本院提出上訴狀。
                                      書記官  林 孝 聰
中    華    民    國      九十      年      三      月      二十七      日
附錄本案論罪科刑法條全文：
刑法第二百七十六條第一項。
因過失致人於死者，處二年以下有期徒刑、拘役或二千元以下罰金。


司法院資訊處製作；財團法人民間司法改革基金會備份。
